【裁判字號】    88,上訴,1385
【裁判日期】    890127
【裁判案由】    違反槍砲彈藥刀械管制條例
【裁判全文】
臺灣高等法院臺南分院刑事判決            八十八年度上訴字第一三八五號  Ｃ
      上  訴  人
      即  被  告  甲  ○  ○
      選任辯護人  黃  金  瑞
右上訴人因槍砲彈藥刀械管制條例案件，不服臺灣臺南地方法院八十八年度訴字第四
一六號中華民國八十八年七月二十八日第一審判決（起訴案號：臺灣臺南地方法院檢
察署八十七年度偵字第九一二六號），提起上訴，本院判決如左：
      主      文
原判決撤銷。
甲○○未經許可，製造可發射金屬或子彈具有殺傷力之土製手槍，未遂，處有期徒刑
貳年陸月，併科罰金新台幣伍萬元，罰金如易服勞役，以銀元佰元即新台幣玖佰元
折算壹日。扣案之槍管壹支、槍管半成品壹支、滑套半成品伍支、子彈半成品鋼珠拾
顆、火藥壹盒及如附表所示之製造槍枝之工具壹批，均沒收。
      事      實
一、甲○○未經許可，於民國（下同）八十七年七月間，在台南市○○街一六四巷十
    號住處，製造可發射金屬或子彈具有殺傷力之土製手槍及子彈，尚未完成之際，
    即於八十七年八月六日十一時四十分許，為警在上址查獲，並扣得甲○○所有供
    製造槍彈所用之槍管一支、槍管半成品一支、滑套半成品五支、子彈半成品鋼珠
    十顆、火藥一盒及如附表所示製造槍枝之工具一批。
二、案經台南市警察局第六分局移送台灣台南地方法院檢察署檢察官偵查起訴。
      理      由
一、訊據上訴人即被告甲○○矢口否認有違反槍砲彈藥刀械管制條例之犯行，辯稱：
    扣案之物品係以前鐵工廠留下來的，伊並無製造槍枝及子彈之意思，且伊警訊所
    言，係遭警員脅迫所致云云；經查，被告於右揭時地製造槍彈之事實，業據其於
    警訊中供承：「（警方查獲之安非他命及改造手槍及工具是何人所有？）均是我
    所有的。」、「（警方查扣之改造手槍是作何用？）是我自己好奇才改造手槍來
    玩的」等語（警訊卷第一頁反面、第二頁正面），另於偵查中亦供稱：「（警察
    去搜索查獲之槍管如何來的？）我自己做的，我有興趣及好奇心才自己做的。」
    、「（為何想要做槍？）好奇心、興趣。」等語（偵查卷第九頁反面），又於原
    審為羈押訊問時供稱：「（是否改造玩具手槍？）有，我是做來玩的，並沒改造
    成功。」等語明確（原審八十七年聲羈字第三０一號卷第四頁反面）。則倘被
    告確係受警員脅迫而自白，豈會於檢察官第一次偵訊及原審為羈押訊問時隻字未
    提，反數次供稱其係因好奇心及興趣而製造槍枝之理？且扣案之槍彈零件，經送
    請內政部警政署刑事警察局鑑定結果：一支係土造金屬槍管半成品、一支係拆除
    槍管內阻鐵而成之玩具金屬槍管、五支係土造金屬滑套半成品、子彈半成品含鋼
    珠十顆、火藥一盒主成分為硝化甘油及硝化纖維，認可裝填於子彈內供作為發射
    藥之用，而上述物品，依現狀，認無法組合成具殺傷力之槍彈，至於是否可製造
    出具殺傷力之槍彈，則視製造技術而定，此有該局八十八年十二月三日（八八）
    刑鑑字第一０八三六０號函在卷足憑（本院卷四九頁至五一頁），足見上開槍彈
    零件，如製造技術良好再配其他槍彈組件，仍可製造出具有殺傷力之槍彈。又本
    件係因台灣省警政署刑警大隊在監聽案外人黃崇銓的電話時得知被告有在製造槍
    砲，提出資料讓台南市警察局第六分局向檢察官聲請搜索票而查獲，亦經證人即
    承辦警員吳定邦於本院到庭證述明確（本院卷第七十頁正面），再觀諸被告與他
    人通話之監聽譯文內容，亦提及有關製造槍枝之情形，有錄音譯文資料在卷可稽
    （八十七年聲字第一五二一號偵查卷內），此外復有槍管二支、滑套半成品五支
    、子彈半成品鋼珠十顆、火藥一盒及製造槍枝之工具一批扣案可資佐證，是被告
    上開辯解，顯係事後卸責之詞，不足採信，本件事證明確，被告犯行堪以認定。
二、又被告本係利用鐵工廠之工具製造槍枝及子彈，是被告辯護人聲請將扣案之物件
    ，送請台南市五金機器同業公會鑑定是否為一般經營鐵工廠所用之物乙節，核與
    本案被告犯行之認定無何影響，本院認尚無必要。又被告雖另辯稱其行為不能構
    成製造可發射金屬或子彈之各式槍云云。惟刑法所謂不能犯，係指犯罪行為完
    成後，客觀上仍無由完成其犯罪之目的而言，本件被告犯罪尚未完成即被查獲，
    屬障未遂，並非不能犯，均併予敘明。
三、核被告所為，係犯槍砲彈藥刀械管制條例第十一條第五項、第一項未經許可製造
    可發射金屬或子彈具有殺傷力之土製手槍未遂罪、同條例第十二條第五項、第一
    項製造子彈未遂罪，被告已著手於上開犯罪行為之實行而不遂，為未遂犯，應依
    刑法第二十六條之規定，按既遂犯之刑度減輕之，公訴人認係既遂犯，容有誤會
    。又槍砲彈藥刀械管制條例所謂之模型槍，係指仿製同條例第四條所定之制式槍
    枝，而不能發射金屬或子彈之槍枝而言，不包括其他類型之玩具手槍或土製手槍
    。查本件被告製造之槍管及滑套半成品均屬土造金屬類，並非製造槍械之合法廠
    商所製造之槍枝零件，公訴人認係觸犯槍砲彈藥刀械管制條例第十條第一項之未
    經許可改造模型槍罪（誤引舊法第九條之一第一項），尚有未洽，惟起訴事實相
    同，爰依法變更起訴法條；又被告係以製造土製手槍及子彈之犯意而從事製造未
    遂，並非以製造槍彈主要組成零件之犯意而為之，是亦不得依同條例第十三條論
    處，併予敘明。被告以一行為而觸犯上開二罪名，為想像競合犯，應依刑法第五
    十五條之規定從一重以未經許可製造可發射金屬或子彈具有殺傷力之土製手槍未
    遂罪處斷，公訴人起訴事實雖未敘及被告製造子彈未遂之犯行，然該部分事實與
    公訴人起訴之犯罪事實既具裁判上一罪之關係，應為起訴效力所及，自在本院所
    得審理之範圍，附此敘明。又被告已完成槍管一支之製造，因其目的在製造手槍
    ，故不另成立同條例第十三條第一項之罪，亦併指明。
四、原審因認被告罪證明確，予以論罪科刑固非無見。惟查，依前開鑑定結果，除槍
    管一支、槍管半成品一支、滑套半成品五支、子彈半成品鋼珠十顆、火藥一盒，
    係屬製造槍彈之零件或半成品外，其餘扣案之九支金屬管並非屬槍管或槍管半成
    品或滑套，又子彈半成品其中二支金屬管，實心金屬柱三支，亦非彈頭或彈殼，
    均非槍彈之零件或半成品，原判決併予認定，並諭知沒收，尚有未當。被告上訴
    意旨，仍執前詞，否認犯罪，指摘原判決不當，雖無足取，惟原判決既有上開可
    議之處，應予撤銷改判。爰審酌被告製造槍枝、子彈，危害社會安寧，及其犯罪
    之動機、目的、手段、尚未製造完成，暨其犯罪後態度等一切情狀，量處有期徒
    刑二年六月，併科罰金新台幣五萬元，罰金部分並諭知易服勞役之折算標準，以
    資懲儆。扣案之槍管一支，係槍支主要組成零件，係違禁物；槍管半成品一支、
    滑套半成品五支、子彈半成品鋼珠十顆、火藥一盒及如附表所示之製造槍枝之工
    具一批，均係被告所有供犯罪所用之物，爰分別依刑法第三十八條第一項第一款
    、第二款宣告沒收。其餘扣案之九支金屬管及子彈半成品其中二支金屬管，實心
    金屬柱三支，均非槍彈之零件或半成品，爰不予宣告沒收。另槍砲彈藥刀械管制
    條例第十九條第一項，有關「宣告強制工作三年」之保安處分規定，依司法院大
    法官會議釋字第四七一號解釋係指摘該條項所列之罪，是否應併予保安處分之宣
    告，仍應由法院依個案情節及比例原則審酌，或依刑法第九十條第一項規定為職
    權裁判，查本件被告非素行不良，所犯情節尚非重大，依該條項比例原則，尚不
    符合宣告保安處分，附此敘明。
據上論斷，應依刑事訴訟法第三百六十九條第一項前段、第三百六十四條、第二百九
十九條第一項前段、第三百條，槍砲彈藥刀械管制條例第十一條第五項、第一項、第
十二條第五項、第一項，刑法第十一條前段、第二十六條前段、第五十五條、第四十
二條第二項、第三十八條第一項第一款、第二款，罰金罰鍰提高標準條例第二條，現
行法規所定貨幣單位折算新臺幣條例第二條，判決如主文。
本案經檢察官羅清溪到庭執行職務。
中    華    民    國      八十九      年      一      月      二十七    日
                                  臺灣高等法院臺南分院刑事第二庭
                                      審判長法官  游    明    仁
                                            法官  李    文    福
                                            法官  呂    佳    徵
右正本證明與原本無異。
如不服本判決，應於判決送達後十日內向本院提出上訴狀，其未敘述理由者並應於提
出上訴狀後十日內向本院補提理由書（應附繕本)。
                                      法院書記官  陳    嘉    琍
中    華    民    國      八十九      年      一      月  二十九    日
附錄本案論罪科刑法條全文：
槍砲彈藥刀械管制條例第十一條第一項、第五項：
未經許可，製造、販賣或運輸第四條第一款所稱其他可發射金屬或子彈具有殺傷力之
各式槍砲者，處五年以上有期徒刑，併科新台幣一千萬元以下罰金。
第一項及第三項之未遂犯罰之。
槍砲彈藥刀械管制條例第十二條第一項、第五項：
未經許可，製造、販賣或運輸子彈者，處一年以上七年以下有期徒刑，併科新臺幣五
百萬元以下罰金。
第一項及第三項之未遂犯罰之。
附表：
┌───┬───────┬───┐
│編號  │名    稱      │數  量│
├───┼───────┼───┤
│ 一   │彈簧    │肆個  │
├───┼───────┼───┤
│ 二   │虎鉗          │壹台  │
├───┼───────┼───┤
│ 三   │火焰槍        │壹台  │
├───┼───────┼───┤
│ 四   │電鉻鐵        │壹支  │
├───┼───────┼───┤
│ 五   │砂輪機        │壹台  │
├───┼───────┼───┤
│ 六   │砂輪機用磨石片│捌片  │
├───┼───────┼───┤
│ 七   │電鑽          │壹台  │
├───┼───────┼───┤
│ 八   │鑽頭          │拾肆支│
├───┼───────┼───┤
│ 九   │鋸子          │貳支  │
├───┼───────┼───┤
│ 十   │鎯頭          │壹支  │
├───┼───────┼───┤
│ 十一 │鐵夾          │壹支  │
├───┼───────┼───┤
│ 十二 │鉗子          │伍支  │
├───┼───────┼───┤
│ 十三 │銼刀          │伍支  │
├───┼───────┼───┤
│ 十四 │起子          │伍支  │
├───┼───────┼───┤
│ 十五 │鐵圓規        │壹支  │
├───┼───────┼───┤
│ 十六 │螺統起子頭    │壹組  │
├───┼───────┼───┤
│ 十七 │角板手        │壹支  │
├───┼───────┼───┤
│ 十八 │尺            │壹支  │
├───┼───────┼───┤
│ 十九 │捲尺          │壹支  │
├───┼───────┼───┤
│ 二十 │鐵片          │肆塊  │
└───┴───────┴───┘


司法院資訊處製作；財團法人民間司法改革基金會備份。
